【裁判字號】    89,訴,624
【裁判日期】    900511
【裁判案由】    偽造文書等
【裁判全文】
臺灣新竹地方法院刑事判決                          八十九年度訴字第六二四號
    公  訴  人  臺灣新竹地方法院檢察署檢察官
    被      告  乙○○
    選任辯護人  林思銘律師
右列被告因偽造文書等案件，經提起公訴（八十九年度偵字第一二七九號），判決如
左：
    主  文
乙○○共同行使偽造私文書，足以生損害於他人，處有期徒刑肆月，如易科罰金，以
參佰元折算壹日，緩刑貳年。簽帳單持卡人簽名欄偽造之「甲○○」署名共貳枚，沒
收。
    事  實
一、乙○○於民國八十九年一月二十日下午一時三十分許，在新竹縣竹北市（起訴書
    誤載為新竹市○○○街九十五巷十之一號五樓租屋處，趁分租室友甲○○在房內
    睡覺之際，取其所有之駕駛執照及富邦商業銀行（下稱富邦銀行）信用卡後騎車
    外出，於經過新竹市○○路三百號亞太量販店附近，見路旁貼有刷卡借現金之廣
    告，即以電話與年籍姓名不詳之成年男子約在亞太量販店內見面。該名男子明知
    乙○○持未經他人同意之信用卡，乃告知乙○○每刷新台幣（下同）一萬元之貨
    款僅能取得現金七千元，二人乃共同基於意圖為自己不法所有之犯意聯絡，由乙
    ○○自亞太量販店之貨架上拿取價值二萬三千二百元之香煙，持甲○○之信用卡
    向收銀台結帳，佯稱為上開信用卡之持有人，交付信用卡供該特約商店店員在印
    錄機上刷卡辨識，經商店店員交付簽帳單後，在簽帳單上偽簽「甲○○」之署押
    二枚（簽帳單，屬一式二聯式之ＥＤＣ簽單，採複寫方法，故乙○○於簽帳單之
    客戶存查聯上偽簽「甲○○」之署押，即同時複寫於該簽帳單之特約商店存查聯
    ），表示係甲○○本人簽帳消費，再將偽造之簽帳單交還特約商店店員而行使偽
    造私文書，使特約商店店員陷於錯誤，而交付乙○○上開香煙，乙○○旋將取得
    之香煙交予該名男子，並取得現金一萬七千元，足以生損害於甲○○、富邦銀行
    及特約商店亞太量販店，乙○○隨即於同日下午將信用卡及駕駛執照放回租屋處
    甲○○之皮包。嗣經甲○○於同年二月收到信用卡帳單後察覺有異，經警方調閱
    亞太量販店之監視錄影帶而查知上情。案經偵查起訴。
    理  由
一、認定犯罪事實所憑之證據及其認定之理由：
（一）被告乙○○之自白。
（二）被害人甲○○之指訴。
（三）並有盜刷金額明細表、及簽帳單商店存根聯影本一紙在卷可查。
二、量刑理由與適用之法律：
（一）被告於消費簽帳單上偽造「甲○○」之署名，復將簽帳單交還特約商店人員持
      以行使，使商店人員陷於錯誤，而交付香煙等商品，顯然對簽帳單之內容有所
      主張，自足以生損害於甲○○、富邦銀行及特約商店。按於信用卡簽帳單上偽
      簽姓名，不待依據習慣或特約，單從形式上觀察，即足以知悉係表示已收受特
      約商店所交付之交易標的物或消費標的，含有收據性質，核屬於刑法第二百十
      條所稱之私文書。被告所為，係犯刑法第二百十六條、第二百十條之行使偽造
      私文書罪及第三百三十九條第一項詐欺取財罪。被告偽造署押為偽造私文書之
      部分行為，而偽造私文書之低度行為又為行使之高度行為所吸收，均不另論罪
      。
（二）被告與該不詳姓名之成年男子間，具有犯意聯絡及行為分擔，為刑法第二十八
      條之共同正犯。
（三）被告所犯上開行使偽造私文書罪、詐欺取財罪間，有方法結果之牽連關係，應
      依刑法第五十五條規定從一重以行使偽造私文書罪處斷。
（四）爰審酌被告乃因缺錢而未經被害人之同意即持被害人之信用卡以刷卡借現金之
      犯罪動機、目的、手段、刷卡消費之金額、對信用卡持有人所造成之損害程度
      及於事後尚能坦白承認犯行之態度，並於本院審理時賠償富邦銀行之損失等一
      切情狀，量處如主文第一項所示之刑。
（五）查被告行為後，刑法第四十一條已於九十年一月四日修正為「犯最重本刑為五
      年以下有期徒刑以下之刑之罪，而受六月以下有期徒刑或拘役之宣告，因身體
      、教育、職業、家庭之關係或其他正當事由，執行顯有困難者，得以一元以上
      三元以下折算一日，易科罰金。但確因不執行所宣告之刑，難收矯正之效或難
      以維持法秩序者，不在此限。」「併合處罰之數罪，均有前項情形，其應執行
      之刑逾六月者，亦同。」並於同年月十日公佈施行，於同年月十二日生效，比
      較新舊法之規定，以變更後之新法對被告有利，依刑法第二條第一項前段之規
      定，自應適用裁判時之新法，並諭知易科罰金之折算標準，以資懲儆。
（六）末查，被告前未曾受有期徒刑以上刑之宣告，有臺灣高等法院被告全國前案紀
      錄表及臺灣新竹地方法院檢察署刑案資料查註紀錄表各一份在卷可參，被告因
      一時貪慾，思慮欠周致觸犯刑章，犯後已深知悔悟，事後亦與被害人達成和解
      ，有信用卡清償證明一份在卷可證，歷經此次偵審程序及科刑判決之教訓後，
      當已知所警惕，相信不會再犯，故本院認為前開對其所宣告之刑，以暫不執行
      為適當，爰併予宣告緩刑二年，以勵來茲而啟自新。
（七）被告於簽帳單上之客戶存查聯、商店存查聯上偽造被害人「甲○○」之署名共
      二枚（一式複寫二枚），均係被告偽造之署押，並無其他證據證明業已滅失，
      應依刑法第二百十九條之規定，宣告沒收。
三、應依刑事訴訟法第二百九十九條第一項前段，刑法第二條第一項前段、第二十八
    條、第二百十六條、第二百十條、第三百三十九條第一項、第五十五條、第四十
    一條第一項前段、第七十四條第一款、第二百十九條，罰金罰鍰提高標準條例第
    一條前段、第二條，判決如主文。
中      華      民      國    九十      年      五      月     十一     日
                                  法  官  馮  俊  郎
右正本證明與原本無異。
如不服本判決，應於判決送達後十日內向本院提出上訴狀（應附繕本），上訴於臺灣
高等法院。
                                  書記官  鄭  姿  萍
中      華      民      國    九十      年      五    月     十一     日
附錄本案論罪科刑實體法條全文：
刑法第三百三十九條
意圖為自己或第三人不法之所有，以詐術使人將本人或第三人之物交付者
，處五年以下有期徒刑、拘役或科或併科一千元以下罰金。
以前項方法得財產上不法之利益或使第三人得之者，亦同。
前二項之未遂犯罰之。
刑法第二百十條
偽造、變造私文書，足以生損害於公眾或他人者，處五年以下有期徒刑。
刑法第二百十六條
行使第二百十條至第二百十五條之文書者，依偽造、變造文書或登載不實事項或使登
載不實事項之規定處斷。


司法院資訊處製作；財團法人民間司法改革基金會備份。
